【裁判字號】    90,訴,350
【裁判日期】    901126
【裁判案由】    違反水利法
【裁判全文】
臺灣雲林地方法院刑事判決                            九十年度訴字第三五０號
    公 訴 人  臺灣雲林地方法院檢察署檢察官
    被    告  丁○○
右列被告因違反水利法案件，經檢察官提起公訴（八十九年度偵字第四四六０號），
本院判決如左：
    主  文
丁○○未依規定領有廢棄物清除許可證或核備文件，從事廢棄物清除，處有期徒刑柒
月，緩刑貳年。
    事  實
一、丁○○係經營廢棄物清除業者，未依廢棄物清理法之規定取得廢棄物清除許可證
    或核備文件。於民國八十九年十月間，丁○○受僱白囍重劃有限公司從事雲林縣
    崙背鄉市區重劃地之整地工作，負責清除該重劃地區之雜草、樹木及廢土。於同
    月二十三日晚上六時許，丁○○駕駛車號五Ｋ－五四五號大貨車至上開重劃地區
    ，以事先準備之挖土機將重劃區內之樹木、雜草、廢土等物挖起後，將上開一般
    廢棄物裝填至上開大貨車後運走而清除之。嗣於同日晚上十時四十分許，丁○○
    駕駛上開裝運廢棄物之大貨車至雲林縣虎尾鎮穎川里虎尾溪堤防內１＋８００處
    （興南大橋與土庫大橋間）之行水區準備傾倒時，見警方前來，丁○○於偵查機
    關知悉犯人前，即向前主動向警方自首載運並預備傾倒上開廢棄物之情事，並靜
    候裁判。
二、案經雲林縣警察局虎尾分局報請臺灣雲林地方法院檢察署檢察官偵查起訴。
    理  由
一、被告丁○○對右揭犯罪事實坦承不諱，核與證人戊○○即白囍重劃有限公司出面
    僱用被告之人、甲○○即現場查獲警員、乙○○即雲林縣環保局稽查人員、丙○
    ○即經濟部水利處第五河川局駐衛警等人所證情節相符，並有現場照片、雲林縣
    環保局一般、事業廢棄物暨環境衛生稽查處理工作紀錄表、經濟部水利處第五河
    川局違反水利法現場取締紀錄等書證在卷可稽，事證明確，被告犯行堪以認定，
    自應依法論科。
二、按廢棄物清理法於九十年十月二十四日修正公佈施行，修正後廢棄物清理法第四
    十六條第一項明文：「有下列情形之一者，處一年以上五年以下有期徒刑，得併
    科新台幣三百萬元以下罰金」，顯較修正前同法第二十二條第二項規定：「有左
    列情形之一者，處一年以上五年以下有期徒刑，得併科一百萬元以下罰金」為重
    ，被告於犯罪後法律有變更，比較新舊法，以修正前之法律較有利於被告。則核
    被告所為，係犯修正前廢棄物清理法第二十二條第二項第四款之罪。公訴人於起
    訴書漏論上開罪名，惟起訴書已載明被告運載上開廢棄物之犯行，到庭檢察官就
    該犯行並請求一併審究，應認此部份犯行業已起訴，應予審判。又被告於偵查犯
    罪機關知悉犯人前，即向警方自首犯行之情，為證人甲○○到庭證稱屬實，是被
    告自首犯罪，依法減輕其刑。爰審酌被告犯後坦承犯行，態度良好，具有悔意，
    犯罪情節尚非嚴重，並所運載之廢棄物數量非鉅，又尚未傾倒，危害尚輕等一切
    情狀，量處如主文所示之刑。被告前於七十八間因妨害自由案件，經本院判處有
    期徒刑三月，於七十九年七月三十日易科罰金執行完畢後，即未曾受有期徒刑以
    上刑之宣告，有台灣高等法院被告全國前案紀錄表在卷可憑，其犯罪後已知悔悟
    ，本院認其經此教訓後，當益知警惕，信無再犯之虞，因認所宣告之刑，以暫不
    執行為適當，併予宣告緩刑二年，以勵自新。扣案之大貨車係屬靠行，為被告所
    有一節，經被告供明在卷，該大貨車雖屬供犯罪所用之物，惟乃被告維持家計之
    工作器具，爰不另為沒收之諭知。
三、公訴意旨另以：被告於八十九年十月二十三日晚上九點三十分許，在上開行水區
    內，傾倒上開廢棄物，足生妨礙水流之公共危險，因而認被告另觸犯水利法第九
    十二條之一第二項之罪。按犯罪事實應依證據認定之，無證據不得推定其犯罪事
    實，刑事訴訟法第一百五十四條定有明文。本件公訴人認被告有傾倒廢棄物之事
    實，無非以上開環保局工作紀錄為其論據。然訊據被告堅詞否認傾倒廢棄物，辯
    稱伊尚未傾倒警察就來了等語，核與證人甲○○證述情形相符，證人乙○○並證
    稱伊到現場時卡車（大貨車）上載著樹枝及廢土，隔天我們去現場請被告挖現場
    的地，裡面都是磚塊等營建廢棄物，現場並沒有發現與被告車上相符的廢棄物，
    地上的廢棄物都放置一段時間了，不是新的廢棄物等語，證人丙○○並證稱：地
    上廢棄物開挖後是磚塊、保力龍及建築用廢棄物，被告車上大部分是樹枝，少數
    廢土等語，均可明現場並無被告傾倒之廢棄物，足見被告所辯，應屬實情，其尚
    未傾倒廢棄物，堪可認定。檢察官認被告有傾倒廢棄物，尚屬無據，是被告觸犯
    水利法之犯行，即屬無從證明，惟此部份犯嫌與前開犯罪事實有裁判上一罪之關
    係，爰不另為無罪之諭知。
據上論斷，應依刑事訴訟法第二百九十九條第一項前段，修正前廢棄物清理法第二十
二條第二項第四款，刑法第十一條前段、第二條第一項但書、第六十二條前段、第七
十四條第二款，判決如主文。
中      華      民      國      九十      年    十一    月    二十六    日
                                        臺灣雲林地方法院刑事第一庭
                                            法  官  侯  廷  昌
右正本證明與原本無異。
如不服本判決，應於判決送達後十日內向本院提出上訴狀( 應附繕本 )。
                                            書記官  李  清  龍
中      華      民      國      九十      年    十一    月    二十六    日
附錄法條：修正前廢棄物清理法第二十二條第二項第四款
違反第八條、第十三條第一項、第四項至第七項、第十五條、第十八條、第二十條及
第二十一條之規定，因而致人於死者，處無期徒刑或七年以上有期徒刑，得併科五百
萬元以下罰金；致重傷者，處三年以上十年以下有期徒刑，得併科三百萬元以下罰金
；致危害人體健康導致疾病者，處五年以下有期徒刑，得併科二百萬元以下罰金。
有左列情形之一者，處一年以上五年以下有期徒刑，得併科一百萬元以下罰金︰
一  任意棄置有害事業廢棄物者。
二  事業機構未依本法規定之方式貯存、清除、處理或再利用廢棄物，致污染環境者
    。
三  未經主管機關許可，提供土地回填、堆置廢棄物者。
四  未依第二十條規定領有廢棄物清除、處理許可證或核備文件，從事廢棄物貯存、
    清除、處理，或未依廢棄物清除、處理許可證或核備文件內容貯存、清除、處理
    廢棄物者。
五  執行機關委託未取得許可證之公、民營廢棄物清除、處理機構，清除
    、處理一般廢棄物者；或明知受託人非法清除、處理而仍委託者。
六  公、民營廢棄物處理機構或執行機關未處理廢棄物，開具虛偽證明者
    。


司法院資訊處製作；財團法人民間司法改革基金會備份。
